【裁判字號】    97,婚,22
【裁判日期】    970204
【裁判案由】    離婚
【裁判全文】
臺灣臺中地方法院民事判決                97年度婚字第22號
原      告  丙○○
訴訟代理人  劉惠利律師
複  代理人  甲○○
被      告  丁○○
訴訟代理人  乙○○
            戊○○
上列當事人間請求離婚事件，本院於民國97年1月21日言詞辯論
終結，判決如下：
    主      文
准原告與被告離婚。
訴訟費用由被告負擔。
    事實及理由
一、被告經合法通知，未於言詞辯論期日到場，核無民事訴訟法
    第386 條各款所列情形，爰依原告之聲請，由其一造辯論而
    為判決。
二、原告主張：原告畢業於臺灣大學土木工程學系，不久即考取
    結構工程師，而長年待在臺北工作，遲至30餘歲經由媒人介
    紹透過相親方式結識被告。兩造實際上交往及單獨相處時間
    不長，對彼此之個性及價值觀尚無了解，即因雙方年長已達
    適婚年齡，而於民國94年6月5日舉行結婚之公開儀式，但並
    未辦理結婚登記。婚後原告始覺兩造生活態度與價值觀差異
    太大，尤以被告無業在家，由原告獨力養家，被告動輒要求
    原告所有財產應交付伊管理，然原告認為尚在婚姻初期，且
    原告在公司草創期間常需資金週轉，不放心交被告管理，雙
    方因此爭吵不斷。兩造度蜜月時，被告以信用卡刷旅費即免
    費附送旅遊平安保險，原告除將該筆費用交付被告外，另外
    找從事保險員之親戚投保旅遊平安保險，於申請書受益人欄
    位填寫原告父母，被告為此感到不悅，當著業務員面前與原
    告發生爭吵，未留情面給原告，而於蜜月期間，被告遲誤團
    員聚集時間，以自我為中心，原告已感無奈；被告專職當家
    庭主婦，原告每月提供新臺幣數千元置於家中抽屜任由被告
    拿取當家用，某日原告因臨時急用而先行取用，竟遭被告責
    罵不已，又某晚原告因公事耽擱而以電話告知被告晚點返家
    ，被告竟怒氣大發奪門而出，被告如此不成熟之態度，著令
    原告難以忍受。兩造婚後40餘天，每有口角，被告即揚言要
    離婚，並經常打電話給長輩表示心中之不滿，於94年7 月間
    兩造發生口角後，被告即逕自離家返回娘家，數日後被告雙
    親至原告父母臺中住處，要求原告將所賺的錢交由被告管理
    ，同年8 月間，被告以「取車」為由，由其雙親陪同返回兩
    造住處取回所有衣物及私人用品，自此拒絕與原告共同生活
    ，迄今已逾2 年。兩造分居期間，雖經臺中市西屯區調解委
    員會進行調解，惟被告並未在場，被告父親則加油添醋指摘
    原告不是，且拍桌子大聲怒斥，並透過媒人傳話表示「原告
    沒有準備新臺幣3600萬元免談」。綜上所陳，兩造婚姻無疑
    已生重大裂痕，達難以繼續維持婚姻和諧之程度，而造成難
    以維持婚姻之源，係因被告前揭行為所致，實可歸責於被告
    。為此依民法第1052條第2 項規定，請求准予判決離婚等語
    。並聲明：如主文所示。
三、被告未於言詞期日到庭，惟其具狀以：原告有嚴重暴力傾向
    ，其父母為市井菜販，對事混淆不清，常無理取鬧，又原告
    對婚姻毫無擔當，是名符其實之懦夫。被告所擇非人，身心
    遭受嚴重傷害，請求儘速判離結案等語。
四、得心證之理由
（一）原告主張兩造婚姻關係仍存續中，婚後兩造為財務是否由
      被告管理爭吵不斷，每有口角，被告即揚言要離婚，並打
      電話給長輩表示心中之不滿，於94年7 月間兩造發生口角
      後，被告即返回娘家，數日後被告雙親至原告父母臺中住
      處，要求原告將所賺的錢交由被告管理，同年8 月間，被
      告即由其雙親陪同返回兩造住處取回所有衣物及私人用品
      ，自此拒絕與原告共同生活，迄今已逾2 年，兩造分居期
      間，雖經臺中市西屯區調解委員會進行調解，惟被告並未
      在場，被告父親則透過媒人傳話表示「原告沒有準備新臺
      幣3600萬元免談」等情，除據原告提出結婚喜帖及調解不
      成立證明書均影本各乙件為證外，並據證人即原告母親夏
      林家卉到庭證稱：兩造於94年6月5日舉行公開儀式，婚後
      被告在臺中與其等同住約1 個禮拜，後辭去工作北上與原
      告共同生活，約1 個月後，被告向伊表示要與原告離婚，
      當時不清楚兩造相處情形，後原告告訴伊，被告要原告將
      所賺的錢都交由被告管理，原告認為負責被告開銷即可，
      雙方因此意見不合；被告將東西搬走後即未返家，未以電
      話聯絡，手機號碼亦已更換；被告搬東西前，被告父母曾
      向其等要求原告將所賺的錢交由被告保管；嗣至鄉公所申
      請調解離婚，被告本人並未到場，被告父親當場表示一輩
      子不要讓原告再娶老婆，並透過他人要求其等要拿3600萬
      元給被告，否則不願離婚等語（詳本院97年1 月21日訊問
      筆錄），堪認原告上開主張為真實。至於被告主張原告有
      暴力傾向乙情，為原告所否認，被告復未能舉證以實其說
      ，自難遽為有利於被告之認定。
（二）按民法第1052條第2 項所稱「有前項以外之重大事由，難
      以維持婚姻者」，係抽象的、概括的離婚事由，此乃緣於
      民國74年修正民法親屬編時，為因應實際需要，參酌各國
      立法例，導入破綻主義思想所增設。但其事由應由夫妻一
      方負責者，僅他方得請求離婚，是其所採者為消極破綻主
      義精神，非積極破綻主義。關於「難以維持婚姻之重大事
      由」，係以婚姻是否已生破綻而無回復之希望為其判斷之
      標準。而婚姻是否已生破綻無回復之希望，則應依客觀之
      標準，即難以維持婚姻之事實，是否已達於倘處於同一境
      況，任何人均將喪失維持婚姻意欲之程度而定。至於同條
      項但書所規定「難以維持婚姻之重大事由應由夫妻之一方
      負責者，僅他方得請求離婚」，乃因如肯定有責配偶之離
      婚請求，無異承認恣意離婚，破壞婚姻秩序，且有背於道
      義，尤其違反自己清白（clean hands ）之法理，有欠公
      允，同時亦與國民之法感情及倫理觀念不合，因而採消極
      破綻主義。倘該重大事由，夫妻雙方均須負責時，應比較
      衡量雙方之有責程度，僅責任較輕之一方得向責任較重之
      他方請求離婚，如有責程度相同時，雙方均得請求離婚，
      始屬公允，是責任較重之一方應不得向責任較輕之他方請
      求離婚（最高法院94年台上字第2059號判決意旨；最高法
      院95年度第5次民事庭會議決議參照）。
（三）本件兩造婚後為家中財務由何人管理，頻生心結與衝突，
      夫妻關係失和，感情不睦，而衡之兩造既為夫妻關係，遇
      有問題或爭執本應理性溝通協商，惟被告於婚後未逾2個
      月，即逕自離家，拒與原告對話、聯絡，致兩造間所產生
      之情感裂痕始終未能修補，雙方並因此分居迄今已逾2年
      ，徵之婚姻乃一男一女之兩性結合，以組織家庭，並『永
      久共同生活』為目的，兩造長期分居，違反夫妻應同居之
      婚姻本質，且於本件訴訟書狀中，互以幾近人身攻擊之字
      眼詈罵，皆要求離婚，足證兩造婚姻中夫妻彼此扶持之特
      質亦蕩然無存，顯然嚴重影響兩造婚姻關係，且均已無心
      維護兩造婚姻之幸福和諧，主觀上均已喪失維持共同生活
      之意欲，而客觀上復有前述兩造婚姻不能繼續維持之事由
      。是以，兩造之婚姻明顯已生破綻，且無回復之希望，上
      開情形已構成難以維持婚姻之重大事由，且此項重大事由
      ，被告顯應負較重之責任，亦堪認定。從而，原告依民法
      第1052條第2項之規定，訴請判決兩造離婚，洵屬有據，
      應予准許。
五、訴訟費用負擔之依據：民事訴訟法第78條。
中    華    民    國    97    年    2     月    4     日
                  家事法庭    法  官  陳宗賢
以上正本係照原本作成。
如對本判決上訴，須於判決送達後20日內向本院提出上訴書狀（
須附繕本）。
中    華    民    國    97    年    2     月    4     日
                              書記官  林素珍


司法院資訊處製作；財團法人民間司法改革基金會備份。
